【裁判字號】    98,訴,922
【裁判日期】    990826
【裁判案由】    損害賠償
【裁判全文】
臺灣彰化地方法院民事判決  98年度訴字第922號
原      告  丙  ○
訴訟代理人  林更祐律師
複  代理人  乙○○
被      告  甲○○
訴訟代理人  丁○○
上列當事人間請求損害賠償事件，本院於民國99年8月12日言詞
辯論終結，判決如下：
    主  文
被告應給付原告新臺幣508,561元，及自民國98年10月9日起至清
償日止，按週年利率百分之五計算之利息。
原告其餘之訴駁回。
訴訟費用由被告負擔百分之40，餘由原告負擔。
本判決原告勝訴部分，提出新臺幣169,500元供擔保後，得假執
行；但被告如以新臺幣508,561元為原告預供擔保，得免為假執
行。
原告其餘假執行之聲請駁回。
    事實及理由
一、按訴狀送達後，原告不得將原訴變更或追加他訴，但擴張或
    縮減應受判決事項之聲明者，不在此限，民事訴訟法第255
    條第1項第3款定有明文。查本件原告具狀起訴係請求被告應
    給付原告新臺幣（下同）1,329,493元及自起訴狀繕本送達
    翌日起至清償日止按週年利率百分之五計算之利息，嗣於言
    詞辯論終結前，縮減其聲明為被告應給付原告1,314,556元
    及自起訴狀繕本送達翌日起至清償日止按週年利率百分之五
    計算之利息，合於前開規定，自應准許。
二、原告之主張與聲明：被告於民國（下同）97年3月18日18時3
    0分許，駕駛車號8466-QB號自小貨車，沿彰化縣花壇鄉○○
    街由西往東方向行駛，至與彰員路交岔路口欲左轉沿彰員路
    往北方向行駛，本應注意汽車行經交岔路口時，轉彎車應停
    讓直行車先行，而當時路況視距良好，並無不能注意之情事
    ，竟疏未注意而貿然通過上開交岔路口左轉，適有原告騎乘
    車號G2P-062號重型機車沿彰員路由北往南方向直行欲通過
    上開交岔路口，亦因疏未減速慢行，致被告所駕駛之自小貨
    車右前車頭與原告所騎乘之重型機車右側車身發生碰撞，使
    原告人車倒地，因而受有右側脛股、腓骨遠端閉鎖性骨折併
    脫臼、頭部外傷腦震盪、臉部挫傷撕裂傷、牙齒鬆動併移位
    、左胸及下背部挫傷、四肢多處擦挫傷、右手小指撕裂傷等
    傷害，案經檢察官對被告提起過失傷害之公訴，惟因被告承
    諾賠償原告所受之損害，原告已於刑事一審程序中撤回對被
    告過失傷害之告訴，詎被告迄未賠償，爰依民法第184條第1
    項前段侵權行為法律關係等規定，請求被告應賠償原告醫療
    費用、看護費用、就醫交通費用、薪資損失、減少勞動能力
    損失及精神慰撫金，且扣除原告因與有過失自負30%責任，
    及原告已領取強制責任保險金343,447元後之損失，而聲明
    請求：被告應給付原告1,314,556元，及自起訴狀繕本送達
    翌日起至清償日止，按週年利率5%計算之利息，並願供擔保
    ，請准宣告假執行。
三、被告則聲明請求駁回原告之訴，如受不利判決，願供擔保，
    請准宣告免假執行，並抗辯稱：被告依秀傳紀念醫院住院醫
    療費用報表及醫療費用收費明細核算，原告支付之醫療費用
    為74,908元，惟就牙科醫師呂俐蓉所開具之證明，未具上開
    醫院關防，否認為真正，且原告已裝活動假牙，應無植牙之
    必要。另就增加生活上費用部分，原告所提計程車收據，因
    搭乘日期與前開門診收據所示日期不符，並非為門診醫療所
    支出之交通費；此外，原告以勞工保險卡所載投保薪資為證
    ，主張其薪資為每月17,280元，然我國民間企業勞工投保薪
    資與實際給付工資均不相同，且原告曾自承其為臨時工，每
    月實領薪資僅為7,000元，故原告主張之薪資損失不正確；
    至原告所主張喪失勞動能力之計算期間係自事故發生時起算
    ，已與前開薪資損失部分重複請求，且原告主張喪失46.14%
    之勞動能力，認定依據顯不適當。再依被告係62年次、專科
    畢業、未婚、月入約1萬6,000元，獨立扶養無謀生能力之母
    親、名下有5人共有之自用房屋1間、無存款，銀行貸款約10
    0萬元，並無能力負擔過多賠償，則原告請求賠償之精神慰
    撫金應以不超過20萬元為當等語。
四、兩造不爭執之事項：
１、前開車禍，台灣彰化地方法院檢察署檢察官曾以被告涉犯過
    失傷害罪嫌，以該署97年度偵字第8622號案件提起公訴，於
    本院以98年度交易字第3號刑事案件審理中，經原告即被害
    人撤回告訴而判決公訴不受理確定。
２、前開車禍之發生，兩造均有過失，其過失比例為各係原告百
    分之30，被告百分之70。
３、原告於秀傳紀念醫院已實際支付醫療費用74,908元。
４、原告因前開車禍，已領得汽車強制責任保險金343,447元。
五、得心證之理由：
１、兩造不爭執事項，並有原告提出之診斷書、秀傳紀念醫院住
    院醫療費用報表及醫療費用收費明細等在卷可稽，本院亦調
    取前述刑案卷宗核屬相符，自可信為真正。從而，原告依侵
    權行為之法律關係請求被告應賠償醫療費用、看護費用、就
    醫交通費用、薪資損失、減少勞動能力損害及精神慰撫金等
    項，自屬合法有據，惟請求賠償之數額是否有理、適當，以
    下分論之。
２、醫療費用部分：兩造均同意原告於秀傳紀念醫院已實際支付
    醫療費用74,908元，此部分原告之請求自應准許。原告逾此
    範圍之請求，則尚嫌無據，即不應准許。
３、就醫交通費用部分：原告主張其搭乘計程車就醫所增加之生
    活上支出共計18,900元，已提出有限責任彰化縣青溪安全計
    程車運輸合作社收據影本共計27張供參，內容為填發日期自
    97年4月9日起至97年9月25日止，每次來回車資為700元，係
    自長春村東方1巷131弄1號即原告住處至秀傳（醫院）等情
    。被告固質疑並本院亦核與卷附秀傳醫院醫療就診收費之日
    期並非全然一致，惟參諸此搭乘計程車就醫期間仍符合原告
    至秀傳醫院診治、復健之時期，且未逾就診之次數，暨原告
    所受既為右側脛股、腓骨遠端閉鎖性骨折併脫臼等傷害，醫
    囑亦載明須休養至97年9月底等情。從而，原告搭乘計程車
    就醫顯不違常情且有其必要，況考量原告若係由親人或自行
    以交通工具前往醫院就診，亦委有費用之支出，惟此費用部
    分究難加憑算，故本院以公平計，自得核認可不計較搭乘計
    程車就醫收據日期與就診收費日期部分出入之疪，而應准許
    原告此部分之請求。
４、看護費用部分：原告主張其因前開車禍住院期間及出院後特
    定期間，因有受看護之必要而聘請看護人員，看護費用計每
    日1,000元，共計60,000元等語，係與原告提出之醫院診斷
    證明書、有限責任台中市照顧服務勞動合作社所開收據2份
    、看護費用證明書1份相符，本院自應加准許。
５、薪資損失部分：前開車禍發生前，原告受僱於成興彈簧企業
    股份有限公司擔任清潔工，又本院核對原告提出其所有花壇
    鄉農會帳號000-000-00000000號活期存款存摺及客戶往來交
    易明細表所示薪資匯款明細，其於前開車禍發生前1年內每
    月薪資平均為15,394元，且原告自97年3月發生前開車禍後
    係休養至同年9月底，故原告請求被告應賠償其6個月之薪資
    損失，容係合理，且宜計算為92,364元（計算式：15,394×
    6＝92,364）。
６、喪失或減少勞動力部分：原告因前開車禍所受傷害於治療後
    仍有顯著運動障礙，經勞保局核定為10等級職業傷病失能，
    喪失勞動力比例為46.14%，有勞工保險局核定通知書1份可
    證，被告固質疑原告猶能擔任原公司之清潔工，否認原告有
    喪失勞動力，究屬空言爭執，而未足採取。故本院審酌原告
    受傷前一年每月平均薪資約為15,394元，已如前述，其受傷
    後自97年9月間之薪資損失，已求償如上，已不得再於此部
    分請求，則計算原告係42年5月5日出生，自97年10月重返工
    作至一般常情之65歲退休即107年5月止，計有約9年8月之勞
    動能力減損，依月別式霍夫曼計算式扣除中間利息後，勞動
    能力損害額為670,982元（15,394×46.14%×94.00000000＝
    670,982，元以下四捨五入）。
７、精神慰撫金部分：按慰撫金數額之認定，除依被害人及其家
    屬所受身體上及精神上痛苦程度，暨所造成之影響二者予以
    衡量外，尚須斟酌雙方之身分資力與加害之程度及各種情形
    ，予以認定，最高法院94年度台上字第100號判決意旨可加
    參照。從而，本院審酌原告因前開車禍所受傷害情節，自受
    有身體及精神之痛苦，及原告係擔任清潔工工作等身分、資
    力等情，並衡諸兩造所未爭執，被告係62年次，任職電訊工
    程行，年所得201,000元，名下有共有的房、地，約各值18,
    280元、97,000元及汽車1輛等情，亦有本院依職權查詢稅務
    電子閘門財產所得調件明細表可稽，爰認原告請求被告應賠
    償之精神慰撫金以300,000元為適當，逾此範圍之請求，容
    不適當而應予駁回。
８、按損害之發生或擴大，被害人與有過失者，法院得減輕賠償
    金額，或免除之，民法第217條第1項定有明文。本件兩造均
    同意原告對於前開車禍之發生亦與有過失，且過失比例為百
    分之30，本院亦核與相關車禍情節相當而可採，故原告就前
    述得請求被告賠償額之百分之30部分，自應予以扣除。
９、按保險人依本法規定所為之保險給付，視為被保險人損害賠
    償金額之一部分，被保險人受賠償請求時，得扣除之，強制
    汽車責任保險法第32條定有明文。從而，兩造既不爭執原告
    已領得前開車禍之強制汽車責任保險金343,447元，則此數
    額亦應自被告應賠償原告之前述數額中予以扣除。
綜上，計算原告得請求被告給付之醫療費用為74,908元、就醫交
通費用為18,900元、看護費用為60,000元、薪資損失為92,364元
、勞動力減損為670,982元及精神慰撫金為300,000元，共計1,21
7,154元，惟應扣除其中百分之30之與有過失責任數額並扣除前
述已領得之強制汽車責任保險金343,447元，從而，原告得請求
被告賠償之金額應係508,561元（元以下四捨五入）。
六、據上，本件原告於請求被告應給付508,561元及自訴狀繕本
    送達翌日即98年10月9日起至清償日止，按年息百分之五計
    算之法定遲延利息範圍內係有理由，應予准許。逾此範圍則
    無理由，自應駁回。
七、原告勝訴部分，兩造均陳明願供擔保，請准宣告假執行、免
    假執行，均於法相合，爰各酌定相當擔保金額宣告之。至原
    告敗訴部分，假執行之聲請自失所附驪，應予駁回。
八、本件為判決之事證已臻明確，兩造其餘攻擊防禦方法，核不
    影響判決結果，爰不贅論，於此敘明。
結論：原告之訴一部有理由，一部無理由，併依民事訴訟法第79
條、第390條第2項、第392條第2項，判決如主文。
中    華    民    國    99    年    8    月    26    日
                  民事第三庭  法  官  洪榮謙
以上正本係照原本作成
如對本判決上訴，須於判決送達後20日內向本院提出上訴狀。如
委任律師提起上訴者，應一併繳納上訴審裁判費。
中    華    民    國    99    年    8    月    26    日
                                書記官  蔡亦鈞

司法院資訊處製作；財團法人民間司法改革基金會備份。
